【裁判字號】    98,毒抗,286
【裁判日期】    980717
【裁判案由】    毒品危害防制條例
【裁判全文】
臺灣高等法院刑事裁定                 98年度毒抗字第286號
抗  告  人
即  被  告  甲○○
上列抗告人因違反毒品危害防制條例案件，不服臺灣士林地方法
院中華民國98年6月8日裁定（98年度毒聲字第191號），提起抗
告，本院裁定如下：
    主  文
抗告駁回。
    理  由
一、按施用毒品者，於裁定送觀察、勒戒後，有繼續施用毒品之
    傾向者，由法院裁定令入戒治處所施以強制戒治，其期間為
    6個月以上，至無繼續強制戒治之必要為止，但最長不得逾1
    年，毒品危害防制條例第20條第2項定有明文。
二、原裁定意旨略以：抗告人即被告甲○○因施用毒品案件，經
    依臺灣士林地方法院以98年度毒聲字第191號裁定令入臺灣
    士林看守所附設勒戒處所觀察、勒戒後，認有繼續施用毒品
    之傾向，有上開裁定、該所於民國98年5月26日出具抗告人
    有無繼續施用毒品傾向證明書及有無繼續施用毒品傾向評估
    標準紀錄在卷可稽。爰依毒品危害防制條例第20條第2項規
    定，裁定令入戒治處所施以強制戒治等語。
三、抗告意旨略以：抗告人於83年出監後十餘年來均未施用毒品
    ，直至98年2、3月間在朋友誘惑之下，施用安非他命提神，
    又經警查獲，反省所為後，從此未再吸食，有士林勒戒所驗
    尿可證。在勒戒所2次會晤心理醫師時間各未逾30秒，心理
    醫師憑此遽認伊有再吸食之傾向，標準草率且事實有待商榷
    。抗告人家中有高齡78歲老母，並有2名就學中子女，僅有
    妻子擔任會計收入，抗告人若受戒治，勢必增加家庭負擔，
    而勒戒後，回住居所均被列管，每月需至管轄分局驗尿，已
    足達嚇阻教化功能，並無戒治之必要，為符刑期無刑，請給
    予改過自新機會云云。
四、經查：有施用毒品習慣之人，常有難以戒斷毒癮之習性，是
    受觀察、勒戒處分人是否已戒斷毒癮，應由勒戒處所之專業
    人員具體評量後，方能認定。次按有無繼續施用毒品傾向之
    評估標準，除審酌受勒戒人勒戒後之結果外，勒戒前之各種
    情況，仍應作為評估之依據。而依勒戒處所評分說明手冊規
    定，係以人格特質、臨床徵候及相關環境因素三項合併計算
    分數：(一)分數60分以上，判定為有繼續施用毒品傾向。(二)50
    分以下判定為無繼續施用毒品傾向。(三)51分至59分由判定者
    再做整體評估後決定，若判定為有繼續施用毒品傾向需加註
    理由。本件抗告人經臺灣士林看守所附設之勒戒處所評分結
    果，認其毒品犯罪相關司法紀錄2筆，其他犯罪相關紀錄6筆
    ，而認人格特質得32分，可能有戒斷症狀、使用期間超過一
    年及情緒及態度略差，而認臨床徵候得25分；社會功能不良
    ，而認環境相關因素得5分，合計62分，綜合判斷為「有繼
    續施用毒品傾向」，有臺灣士林看守所附設勒戒處所「有無
    繼續施用毒品傾向證明書」在卷可稽。則該勒戒處所綜合評
    分者依個案之臨床實務及具體事證，其內所載之結果，係該
    所相關專業知識經驗人士，在抗告人觀察勒戒期間，依其本
    職學識評估抗告人之人格特質、臨床徵候、環境相關因素所
    為之綜合判斷，具有科學驗證所得之結論，自得憑以判斷抗
    告人有無繼續施用毒品傾向之證明。是判定抗告人為「有繼
    續施用毒品傾向」，依上開說明，尚無不合。又勒戒處所之
    組織、人員之資格及執行觀察、勒戒相關程序，暨判斷施用
    毒品者，有無繼續施用毒品傾向，均有相關法令嚴格規範，
    非可恣意而為，抗告人空言質疑製作上開證明之心理醫師認
    定草率，尚無可採。從而，原審裁定抗告人令入戒治處所施
    以強制戒治6個月以上，至無繼續強制戒治之必要為止，但
    最長不得逾1年，並無不當。至於抗告人所辯家中尚有高齡
    母親及子女就學，僅靠妻子工作，受戒治將增加家計負擔一
    節，縱係屬實，惟其情固可憫，然並非得執為免除戒治處分
    之事由；另抗告人所辯勒戒後，可利用列管方式，每月需至
    管轄分局驗尿以查明伊有否再吸食，以達嚇阻教化之功能，
    符合刑期無刑之效果，乃係行政、立法機關應予考量有無檢
    討修正法律之立法政策問題，並非法院裁定准許強制戒治程
    序應斟酌事項。是原法院依據檢察官之聲請，依毒品危害防
    制條例第20條第2項，裁定抗告人令入戒治處所施以強制戒
    治處分，經核並無不合。抗告人提起本件抗告，指摘原裁定
    不當，為無理由，應予駁回。
五、據上論斷，應依刑事訴訟法第412條，裁定如主文。
中    華    民    國    98    年    7     月    17    日
                  刑事第二十二庭審判長法  官  何菁莪
                                      法  官  江振義
                                      法  官  李麗珠
以上正本證明與原本無異。
不得再抗告。
                                      書記官  陳禹任
中    華    民    國    98    年    7     月    21    日


司法院資訊處製作；財團法人民間司法改革基金會備份。
